臺灣臺中地方法院刑事判決
111年度訴字第136號
公  訴  人  臺灣臺中地方檢察署檢察官
被      告  張添財


選任辯護人  宋範翔律師
上列被告因傷害等案件，經檢察官提起公訴（111年度速偵字第1
62號），被告於準備程序中就被訴事實為有罪之陳述，經本院合
議庭裁定由受命法官獨任依簡式審判程序審理，判決如下：
    主      文
張添財駕駛動力交通工具而吐氣所含酒精濃度達每公升零點二五
毫克以上，處有期徒刑陸月，併科罰金新臺幣陸萬元，有期徒刑
如易科罰金，罰金如易服勞役，均以新臺幣壹仟元折算壹日；又
傷害人之身體，處有期徒刑陸月，如易科罰金，以新臺幣壹仟元
折算壹日。有期徒刑部分應執行有期徒刑拾月，如易科罰金，以
新臺幣壹仟元折算壹日。
    事實及理由
一、被告張添財所犯之罪，屬刑事訴訟法第273條之1第1項所定
    死刑、無期徒刑、最輕本刑為3年以上有期徒刑以外之罪，
    亦非高等法院管轄之第一審案件，被告於準備程序進行中就
    被訴事實為有罪之陳述，且經本院告知被告簡式審判程序之
    旨並聽取檢察官、被告及辯護人之意見後，依前揭規定裁定
    進行簡式審判程序；是本案之證據調查，依同法第273條之2
　　，不受同法第159條第1項、第161條之2、第161條之3、第16
    3條之1及第164條至第170條之限制。
二、本件犯罪事實及證據，除下列補充外，其餘均引用檢察官起
    訴書之記載（如附件）：
　㈠犯罪事實第13列「因抗拒逮捕」補充為「徒手揮動抵抗警員
    賀煒程、王郁慈、陳建成對其執行逮捕」。
　㈡證據補充「被告於本院準備程序及審理中之自白、本院勘驗
    筆錄及擷圖各1份」。
三、查被告行為後，刑法第185條之3第1項業於民國111年1月28
    日修正公布，於111年1月30日生效。依修正前之上開規定，
    該罪之法定刑係「2年以下有期徒刑，得併科20萬元以下罰
    金」，修正後則提高為「3年以下有期徒刑，得併科30萬元
    以下罰金」；經比較新舊法結果，應以修正前之上開規定有
    利於被告，依刑法第2條第1項前段，應適用被告行為時之法
    律，即修正前刑法第185條之3第1項規定。
四、是核被告所為，係犯修正前刑法第185條之3第1項第1款駕駛
    動力交通工具而吐氣所含酒精濃度達每公升0.25毫克以上之
    罪、刑法第135條第1項妨害公務執行罪及同法第277條第1項
    傷害罪。被告徒手揮動抵抗、咬傷告訴人等妨害公務執行之
    各舉止，係於相近之時間、地點密接為之，且犯罪目的與所
    侵害法益同一，在刑法評價上以視為數個舉動之接續施行，
    合為包括之一行為予以評價較為合理，應認係接續犯而論以
    一罪。又被告雖妨害賀煒程、王郁慈及告訴人陳建成等數名
    警員執行公務，然係侵害國家法益，係單純一罪。被告所涉
    上開妨害公務執行及傷害等行為間，具有緊密關聯性，且有
    部分合致，復均以抗拒逮捕為目的，應評價為以一行為同時
    觸犯上開各罪而為想像競合犯，依刑法第55條前段，從一重
    論以傷害罪。被告所犯上開駕駛動力交通工具而吐氣所含酒
    精濃度達每公升0.25毫克以上之罪及傷害罪，犯意各別，行
    為互殊，則應予分論併罰。
五、另被告前因公共危險等案件，經本院分別判決並以109年度
    聲字第4903號裁定定應執行有期徒刑7月確定，於110年1月1
    9日易科罰金執行完畢，此節業據檢察官於本院準備程序及
    審理中當庭主張，並為被告於本院準備程序及審理中自承在
    卷（見本院卷第149、264頁），復有上開案件相關起訴書及
    臺灣高等法院被告前案紀錄表各1份在卷可佐，已堪認定。
    是被告於受上開徒刑之執行完畢，5年以內故意再犯本案有
    期徒刑以上之各罪，均為累犯，且依被告之本案各犯罪情節
    觀之，並無司法院大法官釋字第775號解釋所指應量處最低
    法定刑且無法適用刑法第59條減輕之情形，爰均依刑法第47
    條第1項加重其刑；又雖本案論以累犯並加重其刑，基於精
    簡裁判之要求，不在主文記載累犯（最高法院109年度台上
    字第2886號、110年度台上字第5660號等判決意旨參照）。
    另辯護人雖為被告辯護略以：攔截站的人是覺得被告講話沙
    鹿不是這個地方，就問他有沒有酒駕，並沒有講到有沒有酒
    氣的部分，是後來才寫上去的，被告當時直接回答是有，應
    符合自首要件等語（見本院卷第263頁）；惟本案警員攔查
    騎乘上開機車之被告時，即已察覺其口齒不清並帶有酒氣，
    隨即請被告靠邊停車配合實施吐氣酒精濃度檢測，被告乃告
    知警員自己有飲酒乙節，有前揭警員職務報告及密錄器錄影
    畫面擷圖在卷可證（見速偵卷第39、53頁），足見警員於被
    告坦承有飲酒駕車之情事前，即已得據現場客觀情形而合理
    懷疑被告涉犯本案駕駛動力交通工具而吐氣所含酒精濃度達
    每公升0.25毫克以上之犯行，此部分自無刑法第62條前段自
    首規定之適用，附此敘明。至被告所為傷害等行為雖係於飲
    酒後所為，固有前揭酒精測定紀錄表附卷可佐（見速偵卷第
    45頁），惟被告於此前均能理解警員所詢、所為並予對答或
    表示意見，復於警員開始執行逮捕之際回應：你現在是想要
    怎樣、逮捕啥、手給我放開喔等語，有前開本院勘驗筆錄附
    卷可佐（見本院卷第137至144頁），顯見被告於行為時意識
    清楚，且有足夠能力理解當時自己將遭逮捕之情形並為不滿
    等意思表示，難認被告於行為時有何辨識其行為違法或依其
    辨識而行為之能力欠缺或顯著降低等情形，自無從適用刑法
    第19條規定減輕其刑，附此敘明。
六、爰審酌被告此次酒後駕車已非初犯，其對於不得酒後駕車之
    規範應已知之甚詳，且明知酒精成分對人之駕駛能力有不良
    影響，猶枉顧法律禁止規範而犯下本罪，對於交通往來已造
    成高度危險，又被告明知告訴人等人均係依法執行勤務之警
    員，竟以上開徒手揮動抵抗、咬傷告訴人等訴諸暴力方式妨
    害其執行逮捕相關作業，而未能尊重告訴人等人係代表國家
    依法執行職務之公務員，並致告訴人受有前開傷害，法治觀
    念薄弱，應予非難，並衡酌本案被告於酒後所駕駛交通工具
　　、行駛之道路及其吐氣所含酒精濃度，暨被告犯後迭坦承酒
    後騎車，惟一再否認其餘犯行，嗣終能坦承全部犯行，然仍
    未能與告訴人達成和解並予以賠償等情，參以被告除構成累
    犯外之素行，其所受教育反映之智識程度、就業情形、家庭
    經濟及生活狀況等一切情狀（見本院卷第264頁），暨檢察
    官具體求刑及被告、辯護人對於科刑之意見後，分別量處如
    主文所示之刑，並各諭知有期徒刑如易科罰金、罰金如易服
    勞役之折算標準，以示懲儆。又被告所為上開各犯行均經宣
    告得易科罰金之多數有期徒刑，故應定其應執行之刑；本院
    審酌被告所犯上開各罪各係服用酒類後駕駛動力交通工具、
    傷害之犯罪類型，其犯罪態樣、手段及所侵害法益迥異，犯
    罪時間則相近等情，以判斷被告所受責任非難重複之程度，
    再斟酌其犯數罪所反應人格特性，暨權衡各罪之法律目的、
    相關刑事政策，以及檢察官具體求刑及被告、辯護人對於科
    刑之意見，而為整體評價後，定其應執行之刑如主文所示，
    復諭知易科罰金之折算標準；至上開併科罰金部分，因本案
    並無宣告多數罰金之情形，不發生定應執行刑之問題，應依
    原判決併予執行，附此敘明。
據上論斷，應依刑事訴訟法第273條之1第1項、第299條第1項前
段、第310條之2、第454條第2項，修正前刑法第185條之3第1項
第1款，刑法第2條第1項前段、第135條第1項、第277條第1項、
第55條前段、第47條第1項、第41條第1項前段、第42條第3項前
段、第51條第5款，刑法施行法第1條之1第1項，判決如主文。
本案經檢察官蕭如娟提起公訴，檢察官朱介斌到庭執行職務。
中　　華　　民　　國　　111 　年　　9 　　月　　15　　日
                  刑事第十三庭  法  官  陳怡秀
以上正本證明與原本無異。
如不服本判決應於收受送達後20日內向本院提出上訴書狀，並應
敘述具體理由；其未敘述上訴之理由者，應於上訴期間屆滿後20
日內向本院補提理由書（均須按他造當事人之人數附繕本）「切
勿逕送上級法院」。
告訴人或被害人如不服判決，應備理由具狀向檢察官請求上訴，
上訴期間之計算，以檢察官收受判決正本之日起算。
　　　                        　書記官  陳亭卉
中　　華　　民　　國　　111 　年　　9 　　月　　15　　日
附錄本案論罪科刑法條：
修正前刑法第185條之3第1項第1款
駕駛動力交通工具而有下列情形之一者，處 2 年以下有期徒刑
，得併科 20 萬元以下罰金：
一、吐氣所含酒精濃度達每公升零點二五毫克或血液中酒精濃度
    達百分之零點零五以上。
二、有前款以外之其他情事足認服用酒類或其他相類之物，致不
    能安全駕駛。
三、服用毒品、麻醉藥品或其他相類之物，致不能安全駕駛。
因而致人於死者，處 3 年以上 10 年以下有期徒刑；致重傷者
，處 1 年以上 7 年以下有期徒刑。
曾犯本條或陸海空軍刑法第 54 條之罪，經有罪判決確定或經緩
起訴處分確定，於五年內再犯第 1 項之罪因而致人於死者，處
無期徒刑或 5 年以上有期徒刑；致重傷者，處 3 年以上 10 年
以下有期徒刑。

刑法第135條第1項
對於公務員依法執行職務時，施強暴脅迫者，處 3 年以下有期
徒刑、拘役或 30 萬元以下罰金。
意圖使公務員執行一定之職務或妨害其依法執行一定之職務或使
公務員辭職，而施強暴脅迫者，亦同。
犯前二項之罪而有下列情形之一者，處 6 月以上 5 年以下有期
徒刑：
一、以駕駛動力交通工具犯之。
二、意圖供行使之用而攜帶兇器或其他危險物品犯之。
犯前三項之罪，因而致公務員於死者，處無期徒刑或 7 年以上
有期徒刑；致重傷者，處 3 年以上 10 年以下有期徒刑。
刑法第277條第1項
傷害人之身體或健康者，處 5 年以下有期徒刑、拘役或 50 萬
元以下罰金。
犯前項之罪，因而致人於死者，處無期徒刑或 7 年以上有期徒
刑；致重傷者，處 3 年以上 10 年以下有期徒刑。

附件：
臺灣臺中地方檢察署檢察官起訴書
                                    111年度速偵字第162號
　　被　　　告　張添財　男　43歲（民國00年0月00日生）
　　　　　　　　　　　　住○○市○○區○○路000號
　　　　　　　　　　　　國民身分證統一編號：Z000000000號
上列被告因傷害等案件，業經偵查終結，認應提起公訴，茲將犯
罪事實及證據並所犯法條分敘如下：
　　　　犯罪事實
一、張添財前有3次酒後駕車之公共危險案件，最近1次經臺灣臺
    中地方法院以108年度沙交簡字第830號判決判處有期徒刑5
    月、併科罰金新臺幣8萬元確定；又因妨害公務案件，經臺
    灣臺中地方法院以109年度簡上字第225號判決判處有期徒刑
    5月確定；上開2案經合併定應執行有期徒期7月確定，於民
    國110年1月9日執行完畢。詎不知悔改，復自111年1月1日1
    、2時許起，在臺中市梧棲區某處統一便利超商，飲用啤酒
    後，吐氣所含酒精濃度已達每公升0.25毫克以上，旋即自此
    騎乘車牌號碼000-0000號普通重型機車上路。嗣於同日3時5
    9分許，行經臺中市梧棲區中南一路南泊渠管制站前，為警
    於攔查進入臺中港車輛時，發現其口齒不清且滿身酒味，經
    測得其酒後吐氣所含酒精濃度每公升達0.68毫克而查獲。詎
    張添財於遭查獲上開酒後駕車犯行後，因抗拒逮捕，於上開
    時、地之員警壓制過程中，竟基於妨害公務及傷害之犯意，
    咬傷警員陳建成之右手掌，致警員陳建成受有右手背擦挫傷
    之傷害。嗣經其他警力壓制張添財後，而查悉上情。
二、案經陳建成訴由內政部警政署臺中港務警察總隊移送偵辦。
　　　　證據並所犯法條
一、證據清單及待證事實：
編號 證  據  名  稱 待  證  事  實 1 被告張添財於警詢時及偵查中之部分自白。 被告坦承酒後駕車之行為，惟矢口否認有何妨害公務、傷害之犯行，辯稱：係因伊氣喘，不小心咬到員警之手等語。 2 證人即告訴人陳建成於警詢中之證述。 證明警員陳建成於查獲被告涉犯酒後駕車犯嫌後之逮捕壓制被告過程中，遭被告咬傷，致受有上開所列傷害之事實。 3 1.臺中港務警察總隊南突堤中隊酒精測定紀錄表 2.呼氣酒精測試器檢定合格證書 證明被告經測得其酒後吐氣所含酒精濃度每公升達0.68毫克之事實。 4 1.童綜合醫療社團法人童綜合醫院診斷證明書1紙 2.員警傷勢照片3張 證明警員陳建成受有受有右手背擦挫傷之咬傷事實。 5 1.車輛詳細資料報表 2.內政部警政署臺中港務警察總隊舉發違反道路交通管理事件通知單影本2份 3.現場照片10張 4.證號查詢機車駕駛人資料 5.警員職務報告2份 佐證本件上開犯罪事實。 
二、核被告所為，係犯刑法第185條之3第1項第1款公共危險、第
    135條第1項之妨害公務、第277條第1項之傷害等罪嫌。被告
    以一個咬傷強暴行為同時觸犯妨害公務、傷害2罪名，為想
    像競合犯，請從一重論之傷害罪處斷。另被告所犯上揭公共
    危險及傷害犯行，犯意各別，行為互殊，請予分論併罰。被
    告有如犯罪事實欄所載犯罪科刑及執行情形，曾受有期徒刑
    執行完畢，有本署刑案資料查註紀錄表在卷可參，其於5年
    內故意再犯本件有期徒刑以上之各罪，均為累犯，請均依刑
    法第47條第1項規定加重其刑。請審酌被告前已有4次公共危
    險前科，竟罔顧公眾安危，貿然駕駛動力交通工具行駛於道
    路上，漠視一般往來公眾及駕駛人之用路安全，顯見其未因
    歷次偵審程序而受有警惕等情，請予以從重量處，以儆效尤
    。
三、依刑事訴訟法第251條第1項提起公訴。
　　此　致
臺灣臺中地方法院
中　　華　　民　　國　 111　　年　　1 　　月　　7 　　日
                              檢 察 官  　蕭如娟
本件正本證明與原本無異
中　　華　　民　　國　 111　　年　　1 　　月　　10　　日
                              書 記 官    周晏伃
附錄所犯法條：
中華民國刑法第135條
對於公務員依法執行職務時，施強暴脅迫者，處 3 年以下有期
徒刑、拘役或 30 萬元以下罰金。
意圖使公務員執行一定之職務或妨害其依法執行一定之職務或使
公務員辭職，而施強暴脅迫者，亦同。
犯前二項之罪而有下列情形之一者，處 6 月以上 5 年以下有期
徒刑：
一、以駕駛動力交通工具犯之。
二、意圖供行使之用而攜帶兇器或其他危險物品犯之。
犯前三項之罪，因而致公務員於死者，處無期徒刑或 7 年以上
有期徒刑；致重傷者，處 3 年以上 10 年以下有期徒刑。
中華民國刑法第185條之3
駕駛動力交通工具而有下列情形之一者，處 2 年以下有期徒刑
，得併科 20 萬元以下罰金：
一、吐氣所含酒精濃度達每公升零點二五毫克或血液中酒精濃度
    達百分之零點零五以上。
二、有前款以外之其他情事足認服用酒類或其他相類之物，致不
    能安全駕駛。
三、服用毒品、麻醉藥品或其他相類之物，致不能安全駕駛。
因而致人於死者，處 3 年以上 10 年以下有期徒刑；致重傷者
，處 1 年以上 7 年以下有期徒刑。
曾犯本條或陸海空軍刑法第 54 條之罪，經有罪判決確定或經緩
起訴處分確定，於五年內再犯第 1 項之罪因而致人於死者，處
無期徒刑或 5 年以上有期徒刑；致重傷者，處 3 年以上 10 年
以下有期徒刑。
中華民國刑法第277條
傷害人之身體或健康者，處 5 年以下有期徒刑、拘役或 50 萬
元以下罰金。
犯前項之罪，因而致人於死者，處無期徒刑或 7 年以上有期徒
刑；致重傷者，處 3 年以上 10 年以下有期徒刑。